【裁判字號】    95,訴,1959
【裁判日期】    951229
【裁判案由】    毒品危害防制條例
【裁判全文】
臺灣彰化地方法院刑事判決      九十五年度訴字第一九五九號
公  訴  人  臺灣彰化地方法院檢察署檢察官
被      告  甲○○
上列被告因違反毒品危害防制條例案件，經檢察官提起公訴（九
十五年度毒偵字第三九六八、四０一二、四四四八號），由本院
合議庭裁定依簡式審判程序審理判決如下：
    主  文
甲○○施用第一級毒品，處有期徒刑柒月；又施用第一級毒品，
處有期徒刑柒月；又施用第一級毒品，處有期徒刑柒月，扣案殘
留海洛因之塑膠空袋壹個沒收銷燬之、注射針筒壹支沒收之。應
執行有期徒刑壹年肆月，扣案殘留海洛因之塑膠空袋壹個沒收銷
燬之、注射針筒壹支沒收之。
    事  實
一、甲○○前曾因施用毒品案件，經先、後二次送執行觀察、勒
    戒後，均認無繼續施用毒品之傾向，分別於民國九十一年二
    月七日、九十二年一月六日執行完畢釋放，並由臺灣彰化地
    方法院檢察署檢察官分別以九十年度毒偵字第四八七八號、
    九十一年度毒偵字第三三一號案件及九十一年度毒偵字第三
    二四二號一案為不起訴之處分確定；又因施用第一、二級毒
    品案件【所犯施用第一、二級毒品犯行，於九十二年六月三
    十日，經本院以九十二年度訴字第五一二號分別判處有期徒
    刑六月、三月（均得易科罰金），並定應執行刑為有期徒刑
    七月（得易科罰金），緩刑三年確定】，經送執行強制戒治
    ，後經戒治所評定合格，認無繼續戒治之必要，於九十二年
    十月二十二日停止戒治，所餘期間付保護管束，上開保護管
    束期間已於九十三年三月十四日屆滿；再於九十三年七月十
    三日，因施用第一、二級毒品案件，經本院以九十三年度訴
    字第四八五號分別判處有期徒刑十一月、七月，並定應執行
    刑為有期徒刑一年五月在案（該案嗣於九十三年九月十三日
    確定，並經與另案竊盜等罪定刑接續執行，尚未執行完畢）
    。詎仍不知警惕，於上開強制戒治執行完畢後之五年內、本
    院九十三年度訴字第四八五號一案於九十三年七月十三日宣
    判後：(1)又另行基於施用第一級毒品海洛因之犯意，於九十
    五年九月四日經臺灣彰化地方法院檢察署觀護人採尿前之該
    日某時，在其位於彰化縣芳苑鄉○街村○○路六號住處，以
    將少許海洛因粉末置入注射針筒內加水後，再以針筒注射手
    臂施用之方式，施用第一級毒品海洛因一次，並於同日經臺
    灣彰化地方法院檢察署觀護人採尿送驗而查獲；(2)復另行基
    於施用第一級毒品海洛因之犯意，九十五年九月十一日上午
    十一時許，在彰化縣芳苑鄉○○○道路，以將少許海洛因粉
    末置入注射針筒內加水後，再以針筒注射手臂施用之方式，
    施用第一級毒品海洛因一次，嗣於九十五年九月十五日為警
    採尿送驗而查獲；(3)再另行基於施用第一級毒品海洛因之犯
    意，於九十五年九月二十九日下午二時五十五分許，在址設
    彰化縣芳苑鄉○○村○○路○○段二五一號「東亞加油站」
    廁所內，以將少許海洛因粉末置入注射針筒內加水後，再以
    針筒注射手臂施用之方式，施用第一級毒品海洛因一次，旋
    於同日下午三時許，在上開加油站為警查獲，並起出其所有
    、施用剩餘之殘留海洛因塑膠空袋一個及其所有、供施用海
    洛因所用之注射針筒一支扣案。
二、案經臺灣彰化地方法院檢察署檢察官自動檢舉偵查及由彰化
    縣警察局二林分局報請臺灣彰化地方法院檢察署檢察官偵查
    起訴，由本院合議庭裁定依簡式審判程序審理。
    理  由
一、被告甲○○於本院準備程序及審理時，就被訴事實及經本院
    告知其所自承施用海洛因多次之犯行，容屬各別起意之數罪
    併罰關係之際，均為有罪之答辯（惟有關理由欄五所示部分
    ，應不另為無罪之諭知，詳如後述），依刑事訴訟法第二百
    七十三條之一第一項之規定，由本院合議庭裁定依簡式審判
    程序審理，先予敘明。
二、訊據被告甲○○對於上揭事實均坦承不諱，經查：
  (1)被告於本院準備程序及審理時供稱：伊於前次強制戒治執行
    完畢並於九十五年五月十五日因案假釋出監後，係自九十五
    年六月中旬開始施用海洛因，最後一次係九十五年十二月十
    五日，然除為警採尿及上開扣案之殘留海洛因塑膠空袋一個
    、注射針筒一支之證據外，其餘伊所稱施用海洛因多次之行
    為，並無證據可資佐證（有關起訴書所載被告「自九十五年
    九月四日採尿之前三日起，至同年月二十九日下午二時五十
    五分許止，平均二、三日施用一次」之施用海洛因多次之罪
    嫌，除上開經本院判決有罪之施用海洛因三次之犯行外，其
    餘所涉施用海洛因多次之罪嫌，應不另為無罪之諭知，見理
    由欄五所載）。
  (2)復按刑法第五十六條連續犯之規定，業於九十四年一月七日
    修正公布刪除，並自九十五年七月一日起生效施行，而依新
    法對於上開反覆實施犯罪模式之對應處置，除合於「接續犯
    」或「包括一罪」之情形外，則僅能依數罪併罰之規定個別
    處斷。又依最高法院八十六年臺上字第三二九五號判例意旨
    ，數行為於同時同地或密切接近之時地實施，侵害同一之法
    益，各行為之獨立性極為薄弱，依一般社會健全觀念，在時
    間差距上，難以強行分開，在刑法評價上，以視為數個舉動
    之接續施行，合為包括之一行為予以評價，較為合理，方屬
    接續犯之範疇，足見「接續犯」之成立，係以時、空密接性
    為前提要件，即透過對於同一法益之同種類侵害行為繼續不
    間斷之實行，業已稀釋個別行為之獨立性，致使刑法評價時
    將之視為單一、整體之犯罪行為，以符合社會一般人對於行
    為概念之認知，並與行為人之犯罪目的相互結合；至於學理
    上「包括一罪」概念中，與施用毒品之犯罪型態較有關聯者
    ，應屬「集合犯」之態樣，此即依一般社會通念，特定犯罪
    行為具有反覆實施之特性，立法者於制定刑罰法律之初，亦
    已認知該種行為類型之反覆性，而有意藉由法條中客觀構成
    要件之行為要素，涵括上開具有反覆實施特性之數個犯罪行
    為，仍僅接受一次刑法之評價為已足。然施用毒品犯罪，或
    為零星偶一之施用，或長期不間斷的反覆施用，均有其可能
    性，是自難認立法者於制定刑罰法律之初，已認知施用毒品
    行為必屬具反覆性之犯罪，且有意藉由法條中客觀構成要件
    之行為要素，涵括上開具有反覆實施特性之數個犯罪行為。
    況實務上最高法院歷來僅將專以觸犯該等法條之罪，為其日
    常生活之職業者之常業犯，認為其性質上屬多數行為之集合
    犯，在法律上將之擬制為一罪（即學理上稱之實質上一罪，
    最高法院九十二年臺上字五一一五號判決、九十二年臺上字
    第四九五九號判決、九十三年臺上字第三六０九號判決、九
    十四年臺上字第四五六七號判決意旨參照）。而本次刑法修
    正既依據「刑罰公平原則」之考量，刪除有關連續犯之規定
    ，並將含有連續犯性質之常業犯一併全數刪除（參見刑法修
    正草案總說明），因此，多次施用毒品犯罪之行為，則應回
    歸一般刑法上行為單、複數之認定，而予論罪科刑，較稱妥
    適。
  (3)被告供承伊有於九十五年九月四日、同年九月十一日上午十
    一時許、同年九月二十九日下午二時五十五分許施用海洛因
    各一次之犯行，有詮昕科技股份有限公司出具之濫用藥物尿
    液檢驗報告三件在卷可稽，復有被告所有於九十五年九月二
    十九日下午二時五十五分許施用海洛因剩餘之殘留海洛因塑
    膠空袋一個及其該次施用海洛因所用之注射針筒一支扣案可
    佐，堪認被告之自白與事實相符。至被告供述之其餘施用海
    洛因多次之行為部分，除被告之惟一自白外，並無其他證據
    可佐，依刑事訴訟法第一百五十四條第二項、第一百五十六
    條第二項所規定之證據法則，自不得為有罪認定。是被告上
    開於九十五年九月四日、同年九月十一日上午十一時許、同
    年九月二十九日下午二時五十五分許施用海洛因三次之犯行
    ，期間有相當之間隔，其施用海洛因三次難認已成癮，且係
    偶然為之，難論以屬接續犯或集合犯之一罪關係，公訴人起
    訴書認被告前揭施用海洛因之犯行係屬集合犯之包括一罪，
    容有未洽（臺灣高等法院臺中分院九十五年度上訴字第二三
    六六號刑事判決意旨參照）。
  (4)此外，復有臺灣彰化地方法院檢察署刑案資料查註紀錄表、
    臺灣高等法院被告全國前案紀錄表、在監在押全國紀錄表各
    一份在卷可考，本件事證明確，被告犯行洵足認定。
三、按海洛因係毒品危害防制條例所定之第一級毒品，不得非法
    施用。核被告如事實欄(1)至(3)所示施用海洛因各一次之行為
    ，均係犯毒品危害防制條例第十條第一項之施用第一級毒品
    罪。其各次為供施用第一級毒品而持有該級毒品之低度行為
    ，均各應為施用之高度行為所吸收，不另論罪。又被告上開
    三次施用海洛因之犯行，犯意各別，行為互殊，應予分論併
    罰（公訴人起訴書認係屬集合犯之包括一罪關係，尚有誤會
    ，理由已詳述如前）。爰審酌被告之素行、犯罪之動機、目
    的、施用毒品係戕害自身健康、手段、所生危害及其犯罪後
    之態度等一切情狀，就其上開施用海洛因三次之犯行，分別
    量處如主文所示之刑，並定其應執行之刑，以示懲儆。
四、扣案之殘留海洛因塑膠空袋一個（其內所殘留之白粉係海洛
    因一節，已據被告陳明在卷，且被告於九十五年九月二十九
    日為警查獲後所採集之尿液，經送檢驗之結果，確呈海洛因
    代謝物嗎啡之陽性反應，有詮昕科技股份有限公司出具之濫
    用藥物尿液檢驗報告一紙在卷可憑，堪認被告上開供述為真
    ；又前開殘留之海洛因與該塑膠空袋一個已無法析離，是上
    開塑膠空袋一個亦應視為毒品），係屬第一級毒品，應依毒
    品危害防制條例第十八條第一項前段之規定沒收銷燬之。又
    扣案之注射針筒一支，係被告所有供其於九十五年九月二十
    九日下午二時五十五分許施用海洛因一次所用之注射針筒一
    節，亦據被告供明在卷，爰依刑法第三十八條第一項第二款
    之規定宣告沒收。
五、公訴意旨另略以：被告自九十五年九月四日經採尿之前三日
    起至同年九月二十九日下午二時五十五分許止，除上開事實
    欄(1)至(3)所示之施用海洛因犯行外，另有本於集合犯之包括
    一罪犯意，施用海洛因多次之行為，平均二、三天施用一次
    ，因認被告此部分亦另涉有毒品危害防制條例第十條第一項
    之施用第一級毒品罪嫌。按犯罪事實應依證據認定之，無證
    據不得認定犯罪事實，刑事訴訟法第一百五十四條第二項定
    有明文；復按被告之自白，不得作為有罪判決之唯一證據，
    仍應調查其他必要之證據，以察其是否與事實相符，刑事訴
    訟法第一百五十六條第二項亦定有明文。訊據被告固坦認有
    此部分施用海洛因多次之犯行，然依上開理由欄二之說明，
    被告此部分所涉施用海洛因多次之罪嫌，除被告之惟一自白
    外，並無其他證據足以佐認與事實相符，依前開刑事訴訟法
    所定之證據法則，自尚難逕單以被告之自白，認定被告確有
    前開施用海洛因多次之犯行，而以被告之上開自白作為該部
    分有罪判決之唯一證據。此外，復查無其他積極之證據足認
    被告有何此部分施用海洛因多次之行為，惟公訴人認此部分
    與前開被告經判決有罪如事實欄(1)至(3)所示之施用海洛因犯
    行間，具有集合犯之包括一罪關係，爰不另為無罪之諭知。
據上論斷，應依刑事訴訟法第二百七十三條之一第一項、第二百
九十九條第一項前段，毒品危害防制條例第十條第一項、第二十
三條第二項、第十八條第一項前段，刑法第十一條、第五十一條
第五款、第三十八條第一項第二款，判決如主文。
本案經檢察官吳芙如到庭執行職務
中    華    民    國  九十五  年  十二  月  二十九    日
                  刑事第二庭    法  官  李雅俐
以上正本證明與原本無異。
如不服本判決，應於判決送達後十日內，向本院提出上訴狀（須
附繕本）。
中    華    民    國  九十五  年  十二  月  二十九    日
                                書記官  陳秀娟
附錄論罪科刑法條：
毒品危害防制條例第十條第一項：
施用第一級毒品者，處六月以上五年以下有期徒刑。


司法院資訊處製作；財團法人民間司法改革基金會備份。
